【裁判字號】    99,抗,69
【裁判日期】    991126
【裁判案由】    本票裁定
【裁判全文】
臺灣新竹地方法院民事裁定                99年度抗字第69號
抗  告  人  林訪蘭
相  對  人  沈金清
上列當事人間聲請本票裁定准予強制執行事件，抗告人對於中華
民國99年9月28日本院99年度司票字第681號裁定提起抗告，本院
裁定如下：
    主  文
抗告駁回。
抗告程序費用新臺幣壹仟元由抗告人負擔。
    理  由
一、按「執票人向本票發票人行使追索權時，得聲請法院裁定後
    強制執行。」票據法第123 條定有明文。又按「執票人依票
    據法第123 條規定，向本票發票人行使追索權時，聲請法院
    裁定對發票人之財產強制執行者，其性質與非訟事件無殊，
    法院就本票形式上之要件是否具備予以審查為已足。至該本
    票債務是否已因清償而消滅，應依訴訟程序另謀解決，殊不
    容於裁定程序中為此爭執。」、「本票執票人，依票據法第
    123條規定，聲請法院裁定許可對發票人強制執行，係屬非
    訟事件，此項聲請之裁定，及抗告法院之裁定，僅依非訟事
    件程序，以審查強制執行許可與否，並無確定實體上法律關
    係存否之效力，如發票人就票據債務之存否有爭執時，應由
    發票人提起確認之訴，以資解決。」，亦分別有最高法院56
    年台抗字第714號、57年台抗字第76號判例可參。
二、本件相對人主張：其執有抗告人簽發，如原審裁定所示之本
    票10紙（下稱系爭本票），並免除作成拒絕證書，因系爭本
    票均未載到期日，視為見票即付，故以提示日為到期日，詎
    經相對人向抗告人提示未獲付款，爰依票據法第123條規定
    ，聲請裁定許可強制執行等情，業據其於原審法院提出系爭
    本票10紙為證，原裁定予以准許，即無不合。
三、抗告意旨略以：緣抗告人自98年8月起至今已返還相對人計
    新臺幣7,587,504元，而相對人亦曾以電話向抗告人告知將
    擇日列出抗告人所有還款明細，惟相對人向原審聲請之本票
    裁定，卻未扣除抗告人已返還借款之數額，為此，請求廢棄
    原裁定等語。
四、經查，本票准許強制執行之裁定，係屬非訟事件裁定，為裁
    定之法院僅就本票為形式上審查，以決定強制執行許可與否
    ，並無確定實體上法律關係存否之效力，且原審就系爭本票
    是否具備形式要件，業依非訟事件程序進行審查，認定並無
    票據無效之情形存在，乃裁定准許強制執行，依法並無違誤
    。至抗告人所稱已清償部分票款云云，縱認屬實，亦屬實體
    法上之問題，揆諸首揭說明，如兩造間就此仍有爭執，宜由
    抗告人另行提起訴訟，以資解決，非本件非訟程序所得加以
    審究。本件原審裁定並無不當，抗告人之抗告為無理由，應
    予駁回。
五、據上論結，本件抗告為無理由，依非訟事件法第46條、第24
    條第1項、第21條第2項，民事訴訟法第495條之1第1項、第4
    49條第1項、第95條、第78條，裁定如主文。
中    華    民    國    99    年    11    月    26    日
                民事第一庭審判長法  官  蔡孟芳
                                法  官  高敏俐
                                法  官  羅惠雯
正本係照原本作成。
如不服本裁定，僅得於收受本裁定正本送達後10日內，以適用法
規顯有錯誤為理由，向本院提出再抗告狀，（須附繕本一份及繳
納再抗告裁判費新台幣1,000元）。
中    華    民    國    99    年    11    月    26    日
                                書記官  李慧娟

司法院資訊處製作；財團法人民間司法改革基金會備份。
